【裁判字號】    91,訴,675
【裁判日期】    920130
【裁判案由】    誣告等
【裁判全文】
臺灣屏東地方法院刑事判決                          九十一年度訴字第六七五號
    公  訴  人  臺灣屏東地方法院檢察署檢察官
    被      告  乙○○
右被告因誣告等案件，經檢察官提起公訴（九十一年度偵字第三六三一號），及同署
檢察官移送併辦（九十一年度偵字第五五三一號），本院判決如左：
    主  文
乙○○故買贓物，處有期徒刑陸月；又意圖他人受刑事處分，向該管公務員誣告，處
有期徒刑壹年，應執行有期徒刑壹年肆月。
    事  實
一、乙○○明知某不詳姓名年籍綽號「阿元」之成年男子所持有之挖土機（該挖土機
    廠牌ＫＯＭＡＴＳＵ，機身號碼Ｓ／Ｎ  ＮＯ．１０４８８號，原為甲○○所有
    ，於民國八十九年一月十五日凌晨某時在屏東縣里港鄉土庫信國村連管會砂石集
    貨場遭竊）係來路不明之贓物，竟基於故買贓物之犯意，於八十九年一月下旬某
    日，在屏東縣里港鄉某處，以新台幣（下同）五十五萬元之價格，向該「阿元」
  之男子購買，再於同年月二十三日，以每月壹拾貳萬元之代價將之出租予不知情
    之丙○○使用，雙方並簽立租賃契約書各持一份。嗣警方八十九年二月二十二日
    ，在彰化縣漳州鄉○○路○段「五環砂石場」內查獲不知情之李松昕駕駛該失竊
    之挖土機，循線追查丙○○，經丙○○提出上述租賃契約後查獲上情。
二、乙○○於臺灣屏東地方法院檢察官偵查其涉嫌竊盜上述挖土機之犯行時，明知丙○○指訴向乙○○承租該挖土機之情為真，為逃避故買贓物之罪責，否認簽有上
    述租賃契約出租挖土機予丙○○之事實，迨臺灣屏東地方法院檢察署檢察官於九
    十年十二月四日十五時三十分許提示丙○○指訴之證詞後，竟另行起意，基於意
    圖使丙○○受刑事處分之犯意，向臺灣屏東地方法院檢察署檢察官虛構丙○○意
    圖使其受刑事處分而誣指挖土機是向其承租之事實。嗣經臺灣屏東地方法院檢察
    署將丙○○誣告一案移轉臺灣高雄地方法院檢察署偵查，發現乙○○所指為虛，
    而查悉上情。
三、案經臺灣屏東地方法院檢察署檢察官自動檢舉簽分偵查起訴及同署檢察官移送併
    辦。
    理  由
一、被告乙○○承認有於上述時地以五十五萬元之價格，向某姓名年籍不詳綽號「阿
    元」之男子購買前述挖土機一台，並將之出租予丙○○之事實，但否認有故買贓
    物之犯行，辯稱：「不知該挖土機是贓物。」云云。然查：
（一）前述挖土機原為甲○○所有，於八十九年一月十五日凌晨某時在屏東縣里港鄉
      土庫信國村連管會砂石集貨場遭竊等情，業經被害人甲○○供述明確，並有相
      片二幀在卷可證，該挖土機係屬贓物無疑。
（二）買受人購買挖土機此等價值不菲之重型機具，理應確認出賣人之身分及查驗挖
      土機之來源證明，用以保障自身權益，避免日後衍生糾紛。本件被告自承對於
      該「阿元」男子之年籍資料並不明瞭，購買上述挖土機時亦無來源證明供參，
      ，衡與正常之交易行為有違。再者，上述挖土機價值約壹佰參拾萬元，業經被
      害人甲○○供述在卷，被告亦自承挖土機之價格約壹佰萬元，其以五十五萬元
      之價格購買，算是便宜等語，則被告對於該挖土機之價值知悉明瞭，卻以為低
      價之五十五萬元買得價值百萬元之挖土機，其謂不懷疑該挖土機是他人竊得賤
      價出售之物，何人能信。是被告空言辯稱並不知贓云云，並不足信。本件事證
      明確，被告故買贓物之犯行堪予認定。
二、被告另承認於上述時間臺灣屏東地方法院檢察署檢察官提示丙○○指訴其出租挖
    土機等證詞時，以丙○○意圖使其受刑事處分而誣指挖土機是向其承租等語，向
    臺灣屏東地方法院檢察署檢察官告訴丙○○誣告之事實，但否認有何誣告之犯行
    ，辯稱：「我只知道與綽號叫『馬沙』之人簽約，不知該人真名，並無誣告丙○○之意思。」云云，然查：
（一）被告出租上述挖土機予丙○○時，係由練旭林草擬租賃契約，被告與丙○○均
      親自簽名，租賃契約書且各執一份等情，業經證人丙○○、練旭林證述在卷，
      參照被告自承迄今，僅購買並出租上述挖土機一部之事實，則被告對於有相關
      出租挖土機之情事，本應明瞭。再丙○○綽號為「馬沙」，雖經證人丙○○、
      練旭林供述明確，但被告於檢察官偵查被告涉嫌竊盜案件期間，否認有出租挖
      土機之情事，而從未論及有何出租挖土機與「馬沙」之人，迨經與丙○○對質
      後，改稱係出租予「馬沙」，不知「馬沙」即是丙○○云云，其顯然對於出租
      挖土機一事有所隱暪，難謂其全然不知「馬沙」即是丙○○之情。
（二）臺灣屏東地方法院檢察官於偵查被告竊盜案件時，被告否認出租該挖土機與丙○○後，檢察官立即提示被告與丙○○間簽立之租賃契約書供予被告觀覽一節
      ，有九十年偵字第六四○三號卷內筆錄可供參考（見該偵查卷第九頁），衡情
      被告觀看該租賃契約書，更能確定承租挖土機之人即是丙○○之事實，惟其反
      而指稱該租賃契約上之署名非其簽名云云，實難想像。所辯不知馬沙即丙○○
      云云，洵為卸責之詞，不足採信。是其虛構事實誣告丙○○，應可認定。
二、核被告乙○○所為係犯刑法第一百六十九條第一項之誣告罪及第三百四十九條第
    二項之故買贓物罪。所犯上述二罪，犯意各別，行為不同，應予分別論罪，合併
    處罰。公訴人移併辦部分與已起訴之部分為同一事實，本院均應審究。爰審酌被
    告犯罪之動機、目的、造成丙○○受有刑事處分之危險及犯罪後否認犯行等一切
    情狀，分別量處如主文所示之刑，並定應執行刑。
據上論斷，應依刑事訴訟法第二百九十九條第一項前段，刑法第一百六十九條第一項
、第三百四十九條第二項、第五十一條第五款，罰金罰鍰提高標準條例第一條前段，
判決如主文。
中      華      民      國      九十二      年    一    月    三十    日
                                      臺灣屏東地方法院刑事第二庭
                                          法  官林昌義
右正本證明與原本無異。
如不服本判決應於收受本判決後送達後十日內向本院提出上訴書狀，其未敘述上訴理
由者，並得於提起上訴後十日內向本院補提理由書狀（均須按他造當事人之人數附繕
本 ）「切勿逕送上級法院」
                                          書記官   于耀文
中      華      民      國      九十二      年    一    月    三十    日
附錄本案論罪科刑法條
刑法第一百六十九條第一項
意圖他人受刑事或懲戒處分，向該管公務員誣告者，處七年以下有期徒刑。
刑法第三百四十九條第二項
搬運、寄藏、故買贓物或為牙保者，處五年以下有期徒刑、拘役或科或併科一千元以
下罰金。


司法院資訊處製作；財團法人民間司法改革基金會備份。
